臺灣板橋地方法院刑事判決　　　　　　　　　　　　九十一年度訴字第二三六三號
　　公　訴　人　臺灣板橋地方法院檢察署檢察官
　　被　　　告　乙○○
右列被告因偽造文書等案件，經檢察官提起公訴（九十一年度偵字第一九二四六號、
二一五○二、二二一二二號）及移送併辦審理（九十二年度偵字第四九七八號、九十
三年度偵字第三七八七號），被告於準備程序進行中就被訴之事實為有罪之陳述，經
告知簡式審判程序之旨，並聽取當事人之意見後，本院裁定由受命法官獨任進行簡式
審判程序，並判決如左：
    主  文
乙○○連續偽造署押，足以生損害於公眾及他人，處有期徒刑捌月。
如附表一、二所示偽造之署押、指印及變造「黃永源」駕駛執照上「乙○○」之照片
壹幀，均沒收。
    事  實
一、乙○○基於行使變造特種文書及偽造署押之概括犯意與收受贓物之犯意，先於民
    國九十一年五月間某日，在台北縣新莊市某處，與年籍姓名不詳自稱「許義德」
    之成年男子基於變造特種文書之犯意聯絡，由乙○○交付相片一幀予「許義德」
    ，由「許義德」將黃永源之駕駛執照（於不詳時地所遺失）上黃永源之照片換貼
    為被告之相片而變造，並將之交付予乙○○，乙○○明知前開變造之「黃永源」
    駕駛執照為來路不明之贓物，仍予以收受。又乙○○於同年八月十二日凌晨二時
    許，因竊盜案件，為臺北縣警察局永和分局查獲時，為免身分敗露，竟亦持前開
    變造之黃永源駕駛執照冒名應訊，接續於如附表一所示之臺北縣政府警察局永和
    分局訊問（調查）第一次筆錄、臺北縣警察局永和分局訊問（調查）第二次筆錄
    、臺北縣政府警察局永和分局扣押筆錄、臺北縣政府警察局永和分局扣押物品目
    錄表、永和分局查扣贓證物一覽表、許宏羽口卡片、臺灣板橋地方法院檢察署九
    十一年八月十二日訊問筆錄上偽造「黃永源」署押及指印，足以生損害於「黃永
    源」及警察機關查緝犯罪、偵查機關追訴犯罪之正確性。於同年九月二十六日復
    因竊盜案件（所犯竊盜部分業經本院另為不受理判決在案）為警查獲，竟基於同
    前之行使變造特種文書、偽造署押之概括犯意，持前開變造之「黃永源」駕駛執
    照，冒「黃永源」之名應訊，接續於如附表二所示之臺北縣政府警察局新莊分局
    甲○○、丙○○、黃永源三人涉嫌竊盜案犯罪時地暨被害人財物一覽表、臺北縣
    政府警察局新莊分局光華派出所訊問（調查）筆錄、臺北縣政府警察局新莊分局
    搜索扣押筆錄、自願受搜索同意書、臺北縣政府警察局新莊分局光華派出所扣押
    物品目錄表、臺北縣政府警察局新莊分局逮捕通知書、口卡片影本、指紋卡片、
    刑事被告人相表、身分單等處上偽造「黃永源」署押及指印，再於本院九十一年
    九月二十七日訊問筆錄、九十一年十月八日臺灣板橋地方法院檢察署訊問筆錄、
    悔過書上偽造「黃永源」署押及指印，足以生損害於「黃永源」及警察機關查緝
    犯罪、偵查機關、審判機關追訴犯罪之正確性。嗣台灣板橋地方法院檢察署檢察
    官將被告冒「黃永源」之名所留下之指紋卡片送往內政部警政署刑事警察局比對
    鑑定結果，始知上情。
二、案經臺北縣政府警察局新莊分局、板橋分局報告及臺灣臺北看守所函送臺灣板橋
    地方法院檢察署暨該署自動檢舉偵查起訴及移送併案審理。
    理  由
一、右揭事實，業據被告乙○○於檢察官偵訊、本院準備程序及審理時均坦承不諱，
    而前開被告以黃永源名義按捺之指紋卡片，經送往內政部警政署刑事警察局鑑定
    結果，亦認送驗「黃永源」指紋卡之十指紋，經輸入電腦比對，再由人工確認結
    果，與該局檔存乙○○指紋卡之十指紋相符，兩者指紋分析式均為1U III 7＼
    1Ra I、I 9且指紋型特徵點均相符。此有該局九十一年十一月十四日刑紋字第０
    九一０三０五四八七號函乙紙在卷可稽。此外並有如附表一、二所示之偽造之署
    押及指印附卷可憑，足徵被告自白與事實相符，本件事證明確，被告犯行堪予認
    定。
二、按偽簽他人姓名並按指印，該指印同為代表該被冒用者之姓名，作用及效力與署
    押無異，亦屬署押之一種；次按文書為表現足以證明法律上權利義務或事實，或
    足以產生法律上權利關係或事實之意思表示，亦即須具有法律效果之意思表示。
    而逮捕通知書、權利告知書、夜間偵訊同意書等，係證明司法警察確依刑事訴訟
    法規定而為，並無任何表示文書之意，應僅成立刑法第二百十七條第一項偽造署
    押罪（最高法院九十二年度台上字第一八一四號、九十一年度台非字第九九號判
    決、高等法院八十八年十二月法律座談會研討結果可資參照）。又按搜索，經受
    搜索人出於自願性同意者，得不使用搜索票。但執行人員應出示證件，並將其同
    意之意旨記載於筆錄，刑事訴訟法第一百三十一條之一定有明文，從而自用搜索
    同意書亦係證明司法警察確依刑事訴訟法規定而為，應無任何表示文書之意。至
    於被告雖於其餘如附表一、二所示等處偽造署名並按捺指印，均不足以產生法律
    效果意思表示，均僅成立偽造署押罪。核被告乙○○將照片交由「許義德」變造
    「黃永源」之駕駛執照後，持前開變造之「黃永源」駕駛執照冒名應訊，係犯刑
    法第二百十六條、二百十二條行使變造特種文書罪。明知變造之「黃永源」駕駛
    執照為來歷不明之贓物，而仍予以收受，則犯刑法第三百四十九條第一項之收受
    贓物罪。在如附表一、二偽造「黃永源」之署名及按捺指印之所為，係犯刑法第
    二百十七條之偽造署押罪。被告就變造「黃永源」駕駛執照部分，與「許義德」
    有犯意聯絡與行為分擔，均為共同正犯。被告偽造特種文書復持以行使，偽造特
    種文書之低度行為為高度之行使行為所吸收，不另論罪。被告如附表一、二所示
    偽造署押，雖係分別數行為，然各為同一刑事案件中之數行為係於同時或密切接
    近之時地實施侵害之法益，各行為之獨立性極為薄弱，依一般社會觀念難以強行
    分離，且於被告冒名應訊，主觀上當然有自始至終在各階段中偽造署押之意思，
    不過係行為接續而完成整個犯罪，顯係基於單一犯意接續所為，侵害單一法益，
    為接續犯，屬單純一罪（最高法院八十四年度台非字第十號判決參照）。被告先
    後二次行使變造特種文書及偽造署押犯行，均時間緊接，方法相同，觸犯構成要
    件相同之罪名，顯係基於概括犯意為之，應依連續犯規定論以一罪，並依法加重
    其刑。被告所犯連續行使變造特種文書、連續偽造署押及收受贓物三罪間，有方
    法結果之牽連關係，應從一重之連續偽造署押罪論處。公訴人雖僅就被告於九十
    一年九月二十六日持請他人變造之「黃永源」駕駛執照冒名應訊及偽造如附表二
    所示署押部分提起公訴，然檢察官就犯罪事實一部起訴者，其效力及於全部，本
    件被告於九十一年五月間變造「黃永源」駕駛執照、收受贓物及於同年八月時二
    日冒「黃永源」之名應訊，偽造如附表一所署押部分，與前揭論罪科刑部分，分
    別有吸收、牽連犯及連續犯關係，已如前述，本院自應就屬於裁判上一罪之部分
    一併加以裁判。爰審酌被告竟為逃避通緝，而二次冒名應訊，兼衡被告犯罪之動
    機、目的、手段、所生危害、犯罪後坦承犯行之態度等一切情狀，量處如主文所
    示之刑。
三、如附表一、二所示偽造之署押及指印均為偽造之署押，應依刑法第二百十九條，
    不問屬於犯人與否，均沒收之。而變造之「黃永源」駕駛執照上黏貼之被告相片
    一幀，為其所有供其等變造駕駛執照所用之物，亦未能證明已經滅失，爰依刑法
    第三十八條第一項第二款宣告沒收。
四、移送併案審理意旨（臺灣板橋地方法院檢察署九十三年度偵字第三七八七號）另
    以：被告乙○○基於偽造文書之犯意，於八十九年三月二十七日未經「林信文」
    同意，偽刻「林信文」之印章一枚，隨即於同日持該印章、自己之照片及戶口名
    簿，前往臺北縣蘆洲市戶政事務所，謊稱自己即為「林信文」，於補領
    請書上偽造「林信文」之署押及印文一枚行使之，使公務員誤認乙○○即林信文
    ，並將貼有乙○○照片之「林信文」
    政機關管理之正確性。嗣於九十年二月二十一日林信文前往臺北縣蘆洲市戶政事
    務所申請戶口名簿，始知悉上情，而認此部分涉犯刑法第二百十條、第二百十七
    條、第二百十六條之罪，而與前開論罪科刑部分有連續犯裁判上一罪關係，而移
    一罪名，始能成立，如果每次犯罪係各別起意，縱令所犯罪名相同，亦不得以連
    續犯論；連續犯之所謂出於概括犯意，必須其多次犯罪行為自始均在一個預定犯
    罪計劃以內，出於主觀上始終同一犯意之進行，若中途另有新犯意發生，縱所犯
    為同一罪名，究非連續其初發的意思，即不能成立連續犯，最高法院五十九年度
    台上字第二四五八號、七十年度台上字第六二九六號判例可資參照。經查：本案
    被告所犯行使偽造私文書部分，犯罪時間分別為九十一年八月十二日與同年九月
    二十六日，而前揭移送併案審理部分之犯罪時間則為八十九年三月二十七日，犯
    罪時間差距逾二年四月，時間難謂緊接，且犯罪之手法、態樣、目的均不相同，
    被告於本院九十三年五月七日準備程序中復自承其於前揭併案審理案件時並沒有
    想到其在九十一年時會另外再變造駕駛執照並冒名應訊，當時並沒有想要一直偽
    簽別人的名字，也沒有偽造文書的概括犯意，本件是另行起意等語，足徵被告所
    為前揭併案審理部分與本案論罪科刑部分，並非基於概括犯意為之，揆諸前開說
    明，並非連續犯裁判上一罪關係，本院因而無從併案審理，應退回檢察官另行偵
    辦，附此敘明。
據上論斷，應依刑事訴訟法第二百七十三條之一、第二百九十九條第一項前段，刑法
第五十六條、第二百十二條、第二百十六條、第二百十七條、第三百四十九條第一項
、第五十五條、第二百十九條、第三十八條第一項第二款，罰金罰鍰提高標準條例第
一條前段，判決如主文。
中      華       民       國     九十三    年    五      月    二十八   日
                                  臺灣板橋地方法院刑事第五庭
                                         法  官  張  宏  節
右正本證明與原本無異。
如不服本判決，應於判決送達後十日內向本院提出上訴狀。
                                         書記官  李  淑  秋
中　　　華　　　民　　　國　　九十三　　年　　　六　　　月　　　二　　　日
附錄本案論罪科刑法條全文
中華民國刑法第二百十二條：
偽造、變造護照、旅券、免許證、特許證及關於品行、能力服務或其他相類之證書、
介紹書，足以生損害於公眾或他人者，處一年以下有期徒刑、拘役或三百元以下罰金
。
中華民國刑法第二百十六條：
行使第二百十條至第二百十五條之文書者，依偽造、變造文書或登載不實事項或使登
載不實事項之規定處斷。
中華民國刑法第二百十七條：
偽造印章、印文或署押，足以生損害於公眾或他人者，處三年以下有期徒刑。
盜用印章、印文或署押，足以生損害於公眾或他人者，亦同。
中華民國刑法第三百四十九條：
收受贓物者，處三年以下有期徒刑、拘役或五百元以下罰金。
搬運、寄藏、故買贓物或為牙保者，處五年以下有期徒刑、拘役或科或併科一千元以
下罰金。
因贓物變得之財物，以贓物論。
附表一：九十二年度偵字第四九七八號併案部分
┌──┬─────────┬─────┬─────────┐
│編號│　文　件　名　稱  │　欄　位  │偽　造　之　署　押│
│    │                  │          │                  │
├──┼─────────┼─────┼─────────┤
│ 一 │臺北縣政府警察局永│受訊問人欄│簽名四枚、指印十四│
│    │和分局訊問（調查）│及內文中  │枚（內文七枚、騎縫│
│    │筆錄第一次        │          │處七枚）          │
├──┼─────────┼─────┼─────────┤
│ 二 │臺北縣警察局永和分│受訊問人欄│簽名二枚、指印四枚│
│    │局訊問（調查）筆錄│及內文中  │（內文二枚、騎縫處│
│    │第二次            │          │二枚）            │
├──┼─────────┼─────┼─────────┤
│ 三 │臺北縣政府警察局永│結果欄、在│簽名二枚、指印二枚│
│    │和分局扣押筆錄    │場人欄    │                  │
├──┼─────────┼─────┼─────────┤
│ 四 │臺北縣政府警察局永│所有人／持│簽名二枚、指印二枚│
│    │和分局扣押物品目錄│有人／保管│                  │
│    │表                │人        │                  │
├──┼─────────┼─────┼─────────┤
│ 五 │永和分局查扣贓證物│在場人欄  │簽名二枚          │
│    │一覽表            │          │                  │
├──┼─────────┼─────┼─────────┤
│ 六 │許羽宏口卡片      │空白處    │簽名一枚、指印二枚│
├──┼─────────┼─────┼─────────┤
│ 七 │臺灣板橋地方法院檢│受訊問人欄│簽名一枚          │
│    │察署九十一年八月十│          │                  │
│    │二日訊問筆錄      │          │                  │
└──┴─────────┴─────┴─────────┘
附表二：
┌──┬─────────┬─────┬─────────┐
│編號│文 　件　 名 　稱 │ 欄　　位 │偽　造　之　署　押│
├──┼─────────┼─────┼─────────┤
│ 一 │臺北縣政府警察局新│空白欄    │簽名一枚          │
│    │莊分局甲○○、董志│          │                  │
│    │偉、黃永源三人涉嫌│          │                  │
│    │竊盜案犯罪時地暨被│          │                  │
│    │害人財物一覽表    │          │                  │
├──┼─────────┼─────┼─────────┤
│ 二 │臺北縣政府警察局新│被訊問人欄│簽名四枚、指印二十│
│    │莊分局光華派出所訊│及內文中  │一枚（內文十五枚、│
│    │問（調查）筆錄    │          │騎縫處六枚）      │
├──┼─────────┼─────┼─────────┤
│ 三 │臺北縣政府警察局新│受搜索人欄│簽名三枚、指印四枚│
│    │莊分局搜索扣押筆錄│、結果欄、│                  │
│    │                  │受執行人欄│                  │
├──┼─────────┼─────┼─────────┤
│ 四 │自願受搜索同意書  │受搜索人欄│簽名一枚、指印一枚│
├──┼─────────┼─────┼─────────┤
│ 五 │臺北縣政府警察局新│所有人／持│簽名十六枚、指印十│
│    │莊分局光華派出所扣│有人／保管│七枚              │
│    │押物品目錄表      │人欄      │                  │
├──┼─────────┼─────┼─────────┤
│ 六 │臺北縣政府警察局新│收受本通知│簽名一枚、指印一枚│
│    │莊分局逮捕通知書（│簽章欄    │                  │
│    │存根）            │          │                  │
├──┼─────────┼─────┼─────────┤
│ 七 │口卡片影本        │空白處    │簽名一枚、指印一枚│
├──┼─────────┼─────┼─────────┤
│ 八 │指紋卡片          │指紋欄    │指印十枚及左四指平│
│    │                  │          │面印、左拇指、右拇│
│    │                  │          │指、右四指平面印  │
├──┼─────────┼─────┼─────────┤
│ 九 │臺灣板橋地方法院檢│受訊人欄  │簽名一枚          │
│    │察署九十一年十月八│          │                  │
│    │日訊問筆錄        │          │                  │
├──┼─────────┼─────┼─────────┤
│ 十 │悔過書            │空白處    │簽名一枚、指印一枚│
├──┼─────────┼─────┼─────────┤
│十一│本院民國九十一年九│受訊問人欄│簽名一枚          │
│    │月二十七日訊問筆錄│          │                  │
├──┼─────────┼─────┼─────────┤
│十二│刑事被告人相表    │姓名欄    │簽名一枚、指印十枚│
├──┼─────────┼─────┼─────────┤
│十三│身分單            │空白處    │簽名二枚、指印一枚│
└──┴─────────┴─────┴─────────┘
